臺灣臺中地方法院刑事判決             100年度訴字第2193號
公  訴  人  臺灣臺中地方法院檢察署檢察官
被      告  謝帛言
上列被告因違反毒品危害防制條例案件，經檢察官提起公訴（10
0年度毒偵字第702、1045號），嗣經本院合議庭裁定由受命法官
獨任行簡式審判程序，本院判決如下：
    主    文
謝帛言施用第一級毒品，累犯，處有期徒刑拾月。扣案之注射針
筒貳支均沒收。
    犯罪事實
一、謝帛言前因施用毒品案件，經本院裁定送觀察、勒戒後，因
    有繼續施用毒品之傾向，乃續行強制戒治，於民國90年8月
    15日停止戒治交付保護管束，於91年1月19日保護管束期滿
    視為執行完畢，並由臺灣臺中地方法院檢察署檢察官以91年
    度戒毒偵字第59號為不起訴處分確定；又因施用毒品案件，
    經本院以93年度訴字第891號判決判處有期徒刑8月確定，於
    94年3月20日縮刑期滿執行完畢；再因違反槍砲彈藥刀械管
    制條例案件，經本院以94年度訴字第3494號判決判處有期徒
    刑3年10月確定；另因施用毒品案件，經本院以94年度訴字
    第3472號判決判處應執行有期徒刑1年3月確定，經減刑後，
    再與前揭槍砲彈藥刀械管制條例案件所處有期徒刑3年10月
    ，合併定應執行有期徒刑4年4月確定，於98年9月15日假釋
    ，並於99年6月8日縮刑期滿未經撤銷假釋視為徒刑執行完畢
    。詎其猶不知警惕，復基於施用第一級、第二級毒品之犯意
    ，於100年2月13日下午1時55分許，在位於臺中市○里區○
    ○○街137號「皇家汽車旅館」216號房內，以將第一級毒品
    海洛因、第二級毒品甲基安非他命同時置於注射針筒內，再
    以水稀釋混合後，注射於身體血管內之方式，同時施用第一
    級毒品海洛因、第二級毒品甲基安非他命1次。嗣於同日下
    午2時許，為警持本院所核發之搜索票，在上開房內查獲，
    並扣得其所有供施用第一級、第二級毒品所用之注射針筒貳
    支，嗣再經徵得其同意採集尿液送驗呈嗎啡、甲基安非他命
    陽性反應而查獲。
二、案經臺中市政府警察局第六分局報請臺灣臺中地方法院檢察
    署檢察官偵查起訴。
    理    由
一、上開事實，業據被告謝帛言於本院審理時坦承不諱，復有上
    開查獲物品扣案可稽，且被告為警查獲所採集尿液，經送驗
    結果，呈嗎啡、甲基安非他命陽性反應，有中山醫學大學附
    設醫院檢驗科藥物檢測中心100年2月24日實驗編號第000000
    0號檢驗報告1紙在卷可證，堪認被告上開自明確與事實相符
    ，足以採信。按施用第一、二級毒品為犯罪行為，毒品危害
    防制條例第10條定有處罰明文。故施用第一、二級毒品者，
    依前揭規定本應科以刑罰。惟基於刑事政策，對合於一定條
    件之施用者，則依同條例第20條、第23條之規定，施以觀察
    、勒戒及強制戒治之保安處分。又毒品危害防制條例於92年
    7月9日修正公布，自93年1月9日施行，其中第20條、第23條
    將施用毒品之刑事處遇程序，區分為「初犯」及「5年內再
    犯」、「5年後再犯」。依其立法理由之說明：「初犯」，
    經觀察、勒戒或強制戒治後，應為不起訴處分或不付審理之
    裁定；經觀察、勒戒或強制戒治執行完畢釋放後，「5年內
    再犯」者，因其再犯率甚高，原實施之觀察、勒戒及強制戒
    治既已無法收其實效，爰依法追訴或裁定交付審理。至於經
    觀察、勒戒或強制戒治執行完畢釋放後，「5年後再犯」者
    ，前所實施之觀察、勒戒或強制戒治已足以遮斷其施用毒品
    之毒癮，為期自新及協助其斷除毒癮，仍適用「初犯」規定
    ，先經觀察、勒戒或強制戒治之程序。從而依修正後之規定
    ，僅限於「初犯」及「5年後再犯」二種情形，始應先經觀
    察、勒戒或強制戒治程序。倘被告於5年內已再犯，經依法
    追訴處罰，縱其第3次（或第3次以上）再度施用毒品之時間
    ，在初犯經觀察、勒戒或強制戒治執行完畢釋放5年以後，
    已不合於「5年後再犯」之規定，且因已於「5年內再犯」，
    顯見其再犯率甚高，原實施觀察、勒戒或強制戒治，已無法
    收其實效，即應依該條例第10條處罰。至於第3次（或第3次
    以上）施用毒品之時間，是否宜有期間限制？以多久為適宜
    ？則分屬刑事政策、專門醫學之範圍，非審判機關所能決定
    ，有待循立法途徑解決（最高法院97年度第5次刑事庭會議
    決議）。而查被告前因施用毒品案件，經本院裁定送觀察、
    勒戒後，因有繼續施用毒品之傾向，乃續行強制戒治，於90
    年8月15日停止戒治交付保護管束，於91年1月19日保護管束
    期滿視為執行完畢，並由臺灣臺中地方法院檢察署檢察官以
    91年度戒毒偵字第59號為不起訴處分確定；又因施用毒品案
    件，經本院以93年度訴字第891號判決判處有期徒刑8月確定
    ，於94年3月20日縮刑期滿執行完畢；再因違反槍砲彈藥刀
    械管制條例案件，經本院以94年度訴字第3494號判決判處有
    期徒刑3年10月確定；另因施用毒品案件，經本院以94年度
    訴字第3472號判決判處應執行有期徒刑1年3月確定，經減刑
    後，再與前揭槍砲彈藥刀械管制條例案件所處有期徒刑3年
    10月，合併定應執行有期徒刑4年4月確定，於98年9月15日
    假釋，並於99年6月8日縮刑期滿未經撤銷假釋視為徒刑執行
    完畢之事實，有臺灣臺中地方法院檢察署刑案資料查註紀錄
    表、臺灣高等法院被告前案紀錄表各1份附卷足憑，是其於
    施用毒品案件經觀察勒戒、強制戒治執行完畢完畢，復另於
    5年內因施用毒品案件經法院論罪科刑執行完畢獲釋放後，
    再犯毒品危害防制條例第10條之罪，事證明確，被告犯行，
    洵堪認定。
二、查海洛因、甲基安非他命分別係毒品危害防制條例第2條第2
    項第1款、第2款規定之第一級、第二級毒品，是被告所為，
    係犯同條例第10條第1項、第2項之施用第一級、第二級毒品
    罪。被告持有第一級、第二級毒品之行為，應為施用之高度
    行為所吸收，均不另論罪。被告以一行為同時犯上開2罪，
    為想像競合犯，應從一重之施用第一級毒品罪處斷。被告曾
    因再因違反槍砲彈藥刀械管制條例案件，經本院以94年度訴
    字第3494號判決判處有期徒刑3年10月確定；另因施用毒品
    案件，經本院以94年度訴字第3472號判決判處應執行有期徒
    刑1年3月確定，經減刑後，再與前揭槍砲彈藥刀械管制條例
    案件所處有期徒刑3年10月，合併定應執行有期徒刑4年4月
    確定，於98年9月15日假釋，並於99年6月8日縮刑期滿未經
    撤銷假釋視為徒刑執行完畢，有如前述，其於有期徒刑執行
    完畢後5年內，再故意犯本件有期徒刑以上之罪，依刑法第4
    7條第1項之規定，構成累犯，並應加重其刑。爰審酌被告前
    已有施用多次毒品前科，有上開刑案紀錄表可查，今再為施
    用，法治觀念之淡薄，然施用毒品究屬戕害自身健康之犯罪
    ，被告施用毒品尚未造成他人明顯之危害，且於本院審理中
    已坦承犯行，犯後態度尚稱良好，並兼衡被告犯罪之動機、
    目的、手段、生活狀況及智識程度，暨公訴人請求科以有期
    徒刑1年等一切情狀，量處如主文所示之刑。扣案之注射針
    筒2支，係被告所有、供其犯本案犯罪所用之物，業經被告
    陳明在卷，應依刑法第38條第1項第2款規定，予以宣告沒收
    。
三、按供出毒品來源，因而破獲者，依修正前毒品危害防制條例
    第17條規定得減輕其刑（98年5月20日修正公布為「供出毒
    品來源，因而查獲其他正犯或共犯者，減輕或免除其刑」）
    。其所稱「供出毒品來源，因而破獲者」，係指被告供出毒
    品來源之有關資料，諸如前手之姓名、年籍、住居所、或其
    他足資辨別之特徵等，使調查或偵查犯罪之公務員因而對之
    發動調查或偵查並破獲者而言。申言之，被告之「供出毒品
    來源」，與調查或偵查犯罪之公務員對之發動調查或偵查並
    進而破獲之間，論理上須具有先後且相當之因果關係，固非
    謂被告一有「自白」、「指認」毒品來源之人，而破獲在後
    ，即得依上開規定予以減刑。然若被告供出毒品來源者之前
    ，調查或偵查犯罪之公務員尚非有確切之證據，足以合理懷
    疑被告所供販賣毒品來源之人，則嗣後之破獲與被告之「供
    出毒品來源」間，茍具有先後且相當之因果關係，自得適用
    上開規定予以減刑（98年度臺上字第6331號裁判要旨）。又
    按「犯第4條至第8條、第10條或第11條之罪，供出毒品來源
    ，因而查獲其他正犯或共犯者，減輕或免除其刑」，為98年
    5月20日修正公布之毒品危害防制條例第17條第1項所明定。
    其所稱「供出毒品來源，因而查獲其他正犯或共犯者」，係
    指被告供出毒品來源之有關資料，諸如其他正犯或共犯之姓
    名、年籍、住居所、或其他足資辨別之特徵等，使調查或偵
    查犯罪之公務員因而對之發動調查或偵查並查獲其他正犯或
    共犯而言，最高法院99年度臺上字第203 號刑事判決闡述至
    明。而查，被告雖供承其毒品之上手係綽號「阿文」之成年
    男子，為該「阿文」所涉之案件，尚在檢察官偵查中，且非
    因被告之檢舉始查獲，有臺灣臺中地方法院檢察署100年8月
    26日中檢輝斯100毒偵702字第113340號函在卷可查，是被告
    雖於嗣後之警偵訊中指證該「阿文」係其毒品上手，但該「
    阿文」者既尚在偵查中，且非因被告之供述而受偵查，故依
    上開說明，本件被告施用毒品犯行部分，應無毒品危害防制
    條例第17條第1項所定減刑規定之適用，附此敘明。
據上論斷，應依刑事訴訟法第273條之1第1項、第299條第1項前
段，毒品危害防制條例第10條第1項、第2項，刑法第11條前段、
第55條、第47條第1項，判決如主文。
本案經檢察官張容姍到庭執行職務。
中    華    民    國    100    年    9    月    9    日
                  刑事第18庭  法  官  林世民
上正本證明與原本無異。
如不服本判決，應於送達後10日內向本院提出上訴狀（須附繕本
），上訴於臺灣高等法院臺中分院。
上訴書如未敘述理由，應於上訴期間屆滿後20日內補提理由書於
本院。
中    華    民    國    100    年    9    月    9    日
                              書記官  紀俊源
附錄論罪科刑法條：
毒品危害防制條例第10條：
施用第一級毒品者，處6月以上5年以下有期徒刑。
施用第二級毒品者，處3年以下有期徒刑。一、